【裁判字號】    99,上訴,2840
【裁判日期】    991007
【裁判案由】    毒品危害防制條例
【裁判全文】
臺灣高等法院刑事判決                99年度上訴字第2840號
上  訴  人
即  被  告  甲○○
上列上訴人因違反毒品危害防制條例案件，不服臺灣板橋地方法
院99年度訴字第1769號，中華民國99年6月30日第一審判決（起
訴案號：臺灣板橋地方法院檢察署99年度毒偵字第3488號），提
起上訴，本院判決如下：
    主  文
上訴駁回。
    事  實
一、甲○○前於民國91年間，因施用毒品案件，經法院裁定送觀
    察、勒戒後，認無繼續施用毒品傾向，於91年11月22日釋放
    出所。又於前開觀察、勒戒執行完畢釋放後5年內，另於95
    年間，因施用毒品案件，經法院判處有期徒刑3月確定，於
    95年9月1日易科罰金執行完畢。復於96年間，因施用毒品案
    件，經法院判處有期徒刑5月確定，於97年4月28日易科罰金
    執行完畢。詎仍不知悔改，明知海洛因、甲基安非他命分別
    係毒品危害防制條例第2條第2項第1、2款所定之第一、二級
    毒品，不得施用及持有，竟基於施用第一級毒品海洛因及第
    二級毒品甲基安非他命之犯意，於99年3月10日晚間10、11
    時許，在臺北縣板橋市○○街103號其居所，以將海洛因及
    甲基安非他命同置於玻璃球中燒烤後吸食其煙霧之方式，同
    時施用第一級毒品及第二級毒品1次。嗣於翌（11）日下午1
    時40分許，臺北縣政府警察局中和第二分局警員持臺灣板橋
    地方法院法官核發之搜索票至上開居所執行搜索，雖未查獲
    毒品或施用工具，惟經經其同意採集其尿液送驗後，結果呈
    海洛因代謝物之嗎啡及安非他命、甲基安非他命陽性反應，
    始查悉上情。
二、案經臺北縣政府警察局中和第二分局報請臺灣板橋地方法院
    檢察署檢察官偵查起訴。
    理      由
壹、程序方面：
    按刑事訴訟法第159條第1項雖規定，被告以外之人於審判外
    之言詞或書面陳述，除法律有規定外，不得作為證據。惟同
    法第159條之5明定：「被告以外之人於審判外之陳述，雖不
    符前4條之規定，而經當事人於審判程序同意作為證據，法
    院審酌該言詞陳述或書面陳述作成時之情況，認為適當者，
    亦得為證據。」、「當事人、代理人或辯護人於法院調查證
    據時，知有第159條第1項不得為證據之情形，而未於言詞辯
    論終結前聲明異議者，視為有前項之同意。」，其立法理由
    在於傳聞證據未經當事人之反對詰問予以核實，乃排斥其證
    據能力。惟當事人如放棄對原供述人之反對詰問權，於審判
    程序表示同意該等傳聞證據可作為證據，此時，法院除認該
    傳聞證據欠缺適當性外，自可承認其證據能力。又當事人、
    代理人或辯護人於調查證據時，知有刑事訴訟法第159條第1
    項不得為證據之情形，卻表示「對於證據調查無異議」、「
    沒有意見」等意思，而未於言詞辯論終結前聲明異議者，應
    視為已有將該等傳聞證據採為證據之同意，最高法院93年度
    台上字第3533號、94年度台上字第2976號判決意旨參照。查
    本案被告甲○○及檢察官於本院審判期日，對於本院所提示
    之下列證據方法，均表示對證據能力不爭執，復於本案言詞
    辯論終結前，亦均未就所調查之證據主張有刑事訴訟法第
    159 條第1項不得為證據之情形，是參照上開說明要旨，本
    案經調查之證據，均有證據能力，合先敘明。
貳、實體方面
一、訊據上訴人即被告甲○○固坦承上揭施用第二級甲基安非他
    命之犯行，惟矢口否認有何施用第一級毒品海洛因犯行，並
    辯稱：伊於99年3月11日為臺北縣政府警察局中和第二分局
    移送偵辦，惟於翌（12）日亦被臺北縣政府警察局刑事警察
    大隊採尿送驗，僅相差一天，但是檢驗結果卻截然不同，且
    該案亦經檢察官以99年度聲撤字第18號撤回起訴，故伊懷疑
    伊送檢之尿液會有嗎啡陽性反應，可能係遭污染所致云云。
二、經查：
  (一)上揭犯罪事實，業據被告於原審坦認不諱（原審卷第20、24
    頁），且其於前開時、地，為警查獲後採集之尿液檢體，經
    送請臺灣檢驗科技股份有限公司以酵素免疫分析法初步檢驗
    ，及以氣相層析質譜儀法確認檢驗結果，呈安非他命類（安
    非他命、甲基安非他命）、鴉片類（嗎啡）陽性反應乙情，
    有臺北縣政府警察局中和第二分局毒品案犯罪嫌疑人姓名及
    代碼對照表、臺灣檢驗科技股份有限公司99年3月30 日出具
    之濫用藥物檢驗報告各1紙附卷足憑（偵查卷第7、8頁）。
    而上開檢驗公司採用氣相層析質譜儀分析法（GC／MS），其
    檢驗方法係以「氣相層析儀」先將物質氣化後，再經分析管
    分離，由於各種物質之沸點及對管柱之吸附力不同，經過檢
    測器（De tecor）測定後，表現出不同之滯留時間（Reten-
    sion time），故依滯留時間來判斷係何種物質；再利用「
    質譜儀」為檢測器，將物質撞擊成碎片，記錄其質譜圖。因
    每個化合物之鍵結能力不同，故不同之物質會有其特定之質
    譜圖，因此在物質之判斷上有如指紋之鑑定，在理論上，扣
    除人為之因素，其精確度已接近百分之百。又人體服用海洛
    因後24小時內約服用量之80%排泄於尿液中，而甲基安非他
    命服用後於24小時內約有70%排泄於尿液中等情，有行政院
    衛生署管制藥品局91年10月3日管檢字第110436號函可參。
    被告於99年3月11日18時08分警詢後所採取之尿液中既有嗎
    啡及安非他命、甲基安非他命陽性反應，且其檢出濃度為嗎
    啡381ng/ml、安非他命〉3000(8312)ng/ml、甲基安非他命
    〉3500(46008) ng/ml，數值均高出標準（判斷標準：嗎
    啡≧300ng/ml，方可判定為鴉片類陽性反應甲基安非他命
    ≧500ng/ml，且安非他命≧100ng/ml，方可判定為甲基安非
    他命陽性），則其在採尿前24小時內之某時，應有施用第一
    級毒品海洛因及第二級毒品甲基安非他命之行為。是被告上
    開於原審所為之任意性自白，與事實相符，足堪採為本案犯
    罪事實之證據。
  (二)又被告所涉於99年3月10日晚間10時許施用第二級毒品甲基
    安非他命罪嫌部分，前經臺灣板橋地方法院檢察署檢察官提
    起公訴（99年度毒偵字第3780號），並由臺灣板橋地方法院
    以99年度易字第1565號案件審理，惟嗣檢察官以「訊據被告
    甲○○堅詞否認於上開時、地有施用第二級毒品甲基安非他
    命之事實，辯稱：伊於99年3月11日下午1時40分許，在臺北
    縣板橋市○○街103號為臺北縣政府警察局中和第二分局搜
    索查獲，並於同日下午5時46分進行採尿，嗣該案移送本署
    內勤訊問返家後，即未再施用毒品，後於同年月12日晚間，
    在臺北縣板橋市○○路32號前，再為臺北縣政府警察局刑事
    警察大隊查獲，並於同（12）日晚間9時30分許進行第二次
    採尿，因伊在被中和第二分局查獲前，有將第一、二級毒品
    海洛因及甲基安非他命混合以火燒烤施用，可能因海洛因代
    謝較快，故第二次採尿時僅有甲基安非他命呈現陽性反應，
    事實上伊僅在99年3月11日為警查獲前施用一次毒品等語。
    經查：被告甲○○確於99年3月11日下午1時40分許，在臺北
    縣板橋市○○街103號為臺北縣政府警察局中和第二分局搜
    索查獲並進行採尿，其尿液鴉片類及甲基安非他命類均呈陽
    性反應，經本署檢察官以99年度毒偵字第3488號提起公訴，
    現由臺灣板橋地方法院恕股審理中（按即本案），有起訴書
    及本署前案紀錄查註表在卷足證，足證被告確於99年3月11
    日為臺北縣政府警察局中和第二分局查獲前確有施用第一、
    二級毒品海洛因及甲基安非他命之情事甚明，應堪認定。嗣
    同年月12日晚間，在臺北縣板橋市○○路32號前，再為臺北
    縣政府警察局刑事警察大隊查獲，並進行第二次採尿，雖僅
    有甲基安非他命呈現陽性反應，然按海洛因經注射或吸入人
    體後，約百分之八十於24小時內自尿中排出，一般而言，尿
    液中能否驗出嗎啡陽性反應與其投與量、投與途徑、採尿時
    間、個人體質及檢測方法之靈敏度有關，國外曾有文獻報導
    注射6毫克之海洛因鹽酸鹽，其代謝物嗎啡之平均可檢出時
    限約為26小時，業經行政院衛生署藥物食品檢驗局於81年9
    月8日以藥檢壹字第8114885號函述綦詳。據上，被告第二次
    採尿之時間距其所自承之施用第一、二級海洛因及甲基安非
    他命之時間業以超過26小時，則本件起訴所依據之臺灣檢驗
    科技股份有限公司尿液報告，被告之鴉片類呈陰性反應是屬
    正常。再觀諸本件卷附之臺灣科技檢驗股份有限公司之濫用
    藥物檢驗報告，被告之尿液甲基安非他命類雖呈陽性反應，
    惟參諸第二次採尿時間，亦僅能證明被告於第二次採尿之99
    年3月12日晚間9時30分許回溯96小時內有施用第二級毒品之
    事實，亦無其他積極證據足認被告於99年3月11日下午1時40
    分許，為臺北縣政府警察局中和第二分局查獲後至同年月12
    日晚間再為臺北縣政府警察局刑事警察大隊查獲之間，有再
    行施用第二級毒品甲基安非他命之事實，是此部分應認被告
    犯罪嫌疑不足。」為由，依刑事訴訟法第269條第1項規定，
    向臺灣板橋地方法院撤回該案之起訴，此有臺灣板橋地方法
    院檢察署檢察官99年度聲撤字第18號撤回起訴書在卷可憑（
    本院卷第25至27頁）。是以，被告於99年3月12日晚間9時30
    分許，再為臺北縣政府警察局刑事警察大隊採尿時，因距被
    告於原審自白之施用時間（99年3月10日晚間10、11時許）
    已逾24小時，該次尿液檢驗結果鴉片類呈陰性反應，洵屬正
    常。再參以本案警方所採集送檢之尿液係被告親自洗滌試瓶
    並排放尿液於瓶中乙情，業據被告供承在卷（偵查卷第3頁
    ，本院卷第33頁反面）。是被告上訴本院後改稱：其送檢之
    尿液可能遭受污染云云，顯係事後圖卸之詞，委無足取。又
    被告既未釋明上開鑑定機關所為之檢驗報告有何顯不可信之
    情形，遽以聲請再將尿液送其他鑑定機關複驗，核無必要，
    應予駁回。
  (三)另被告雖以其於99年3月28日因施用毒品案件，經臺北市政
    府警察局大同分局移送檢察官偵查起訴，由原審法院以99年
    度易字第1565號案件審理，因兩案時間相隔不到二十天，為
    何原審法院未合併審理云云。惟按刑事案件於第一審辯論終
    結前，得就與本案相牽連之犯罪，追加起訴，固為刑事訴訟
    法第265條第1項所明定，然所謂相牽連之案件係指同法第七
    條所規定之案件（即：一一人犯數罪。二數人共犯一罪或數
    罪。三數人同時在同一處所各別犯罪。四犯與本罪有關係之
    藏匿人犯、湮滅證據、偽證、贓物各罪之案件。）而言，該
    相牽案件均係為可以獨立之新訴（即數罪併罰案件），是檢
    察官未依刑事訴訟法第365條第1項規定，向原審法院追加起
    訴，另行提起公訴，於法並無不合。故原審法院就檢察官另
    行起訴之上開毒品案件，分受新案而為審理，自難謂為有何
    不當之處，併此敘明。
  (四)綜上所述，本件事證明確，被告施用第一級、第二級毒品犯
    行，洵堪認定，應依法論科。
四、按海洛因及甲基安非他命分屬毒品危害防制條例第2 條第2
    項第1 、2 款所定之第一、二級毒品，均不得非法持有、施
    用。是核被告所為，係犯毒品危害防制條例第10條第1 項之
    施用第一級毒品罪及同條第2 項之施用第二級毒品罪。被告
    持有第一級毒品海洛因及第二級毒品甲基安非他命進而施用
    ，其持有海洛因及甲基安非他命之低度行為，均應為施用之
    高度行為所吸收，均不另論罪。又被告係將第一級毒品海洛
    因及第二級毒品甲基安非他命置於玻璃球中燒烤後同時施用
    ，業據認定如前。是被告係以1 行為觸犯施用第一級毒品罪
    及施用第二級毒品罪，為想像競合犯，應依刑法第55條之規
    定，從一重論以施用第一級毒品罪。另被告前受如事實欄所
    載之有期徒刑執行完畢情形，有本院被告前案紀錄表1份在
    卷可參。其5年以內故意再犯本案有期徒刑以上之罪，為累
    犯，應依刑法第47條第1項之規定加重其刑。
五、原審因認被告犯行明確，適用毒品危害防制條例第10條第1
    項、第2項，刑法第11條前段、第55條、第47條第1項之規定
    ，並審酌被告前有多次施用毒品之犯行，仍不知悔悟，故態
    復萌，再次施用毒品，顯見其戒毒之意志不堅，自制力不佳
    ，應有入監矯治之必要，惟念其施用毒品，戕害己身，且犯
    後已坦承犯行，態度良好，並審酌其犯罪之動機、目的、手
    段、生活狀況、品行及智識程度等一切情狀，量處有期徒刑
    1年，認事用法，核無不合。被告上訴否認施用第一級毒品
    犯行，徒執前詞指摘原判決不當，為無理由，應予駁回。
據上論斷，應依刑事訴訟法第368條，判決如主文。
本案經檢察官邱美育到庭執行職務。
中    華    民    國    99    年    10    月    7     日
            刑事第二十一庭審判長法  官  蔡聰明
                                法  官  趙文
                                法  官  楊力進
以上正本證明與原本無異。
如不服本判決，應於收受送達後10日內向本院提出上訴書狀，其
未敘述上訴之理由者並得於提起上訴後10日內向本院補提理由書
（均須按他造當事人之人數附繕本）「切勿逕送上級法院」。
                                書記官  彭威翔
中    華    民    國    99    年    10    月    7     日
附錄本判決論罪之法條：
毒品危害防制條例第10條
施用第1 級毒品者，處6 月以上5 年以下有期徒刑。
施用第2 級毒品者，處3 年以下有期徒刑。

司法院資訊處製作；財團法人民間司法改革基金會備份。
